行　政　法　院　判　決　　　　　　　　　　　　　八十八年度判字第三九四九號
　　原　　　告　甲○○
　　被　　　告　財政部臺北市國稅局
右當事人間因有關稅捐事務事件，原告不服行政院中華民國八十七年六月十八日台八
十七訴字第三○四七八號再訴願決定，提起行政訴訟，本院判決如左︰
　　主  文
原告之訴駁回。
　　事  實
緣原告係東燁國際工程貿易有限公司（以下簡稱東燁公司）負責人，該公司八十二年
度給付薪資所得新台幣（下同）一、四七八、七○○元，未依行為時所得稅法第八十
八條規定扣取稅款，而按個人一時貿易資料申報。被告於八十五年六月二十六日以財
北國稅士林資字第八五○一二五六八號函，核發補繳各類所得扣繳稅額繳款書，責令
原告補繳扣繳稅款八八、七二二元，復於八十五年十月八日以第000000000
000號處分書，按應扣未扣稅額處原告罰鍰八八、七二二元。原告不服，申經復查
決定，未准變更，提起訴願、再訴願，遞遭決定駁回，遂提起行政訴訟。茲摘兩造
訴辯意旨於次：
原告起訴意旨略謂︰一、查所得稅法第八十八條第一項第二款之規定係指事業應就所
給付員工之薪資於給付時辦理扣繳手續，即指本件轉包工程所支付之款項。原告公司
在八十三年度申報時原以一時貿易依檢附相關證明文件依法申報，但於八十五年六月
二十六日時，台北市國稅局士林稽徵所查核人員無故刁難，要求原告將原先按以一時
貿易申報之所得調整改為按個人非固定薪資所得申報，原告雖覺得不妥，但因原告當
時不諳稅務法令，而稅徵查核人員又態度強硬，原告遂心想聽從稅徵查核人員的話，
應不會遭受損害，故而雖然心中感到懷疑，但仍聽從之，將原本一時貿易之申報改為
個人非固定薪資所得申報，當時稅徵查核人員並未告知要受應扣稅一倍之罰鍰。豈料
，聽信查核人員之言，反而使原告蒙受違反所得稅法第八十八條規定，且必須受應扣
稅一倍之罰鍰。二、惟細究所得稅法第八十八條規定：「納稅義務人有左列各類所得
者，應由扣繳義務人於給付時依規定之扣繳或扣繳辦法扣取稅．．．二、．．．事業
所給付之薪資．．．」。而按原告將工程轉包所支付之款項並非薪資已如前述。故本
件事實原本即不符合上開條文構成要件而無該條文之適用。因此縱算嗣因被告所屬士
林稽徵所查核人員查核失誤，使不諳稅法之原告反而改按個人非固定薪資辦理扣繳，
原告根本也無第八十八條漏未扣繳而言，更無適用同法第一百十四條第一款前段處罰
之餘地。況且縱非查核人員故意失誤，該事實與此究應以此兩種申報方式中之何種方
式申請，並非如涇渭般分明，實則以此兩種申報方式中之任何一種為申報皆可才是。
三、基於「信賴保護」之行政法上之一般原理原則，原告因其對公權力之信賴（查核
人員之查核），卻反受損害，實有不公。況且當初查核人員並未向原告說明，若將原
告原本以一時貿易所申報者改為按個人非固定之薪資所得申報，將要受到罰鍰之處分
，不然原告怎會輕易改變初衷﹖四、惟被告不究事件原委，竟以原告八十五年七月十
日依士林稽徵所通知改個人非固定薪資所得辦理後所繳納之稅款憑證，而謂原告違反
第八十八條規定，依第一百十四條處理應扣稅額一倍之罰鍰八八、七二二元，未准變
更，被告顯然倒果為因，適用法令誠有錯誤。五、況且被告認為原告給付之對象為公
司人員及師傅，故而為薪資所得，此亦為被告之誤會。蓋一般工程承作，工程公司多
採外包之方式承作，並採一時貿易申報。本件系爭之工程亦是東燁公司招攬後，將之
轉給師傅承作，並非永久性、長期性之工作。至於原告稱其公司師傅其意僅在指與公
司有合作關係，其並非為本案東燁公司為長期性，永久性之工作，被告之認定實在誤
解。六、綜上所陳，本案原處分及訴願、再訴願決定均未查明事實，顯有違誤，自難
令人甘服，鈞院詳予審核，請求判決將再訴願決定、訴願決定及原處分均撤銷，以保
原告之合法權益等語。
被告答辯意旨略謂︰一、本件東燁公司於八十二年一月一日至八十二年十二月三十一
日給付薪資所得計一、四七八、七○○元，惟未依規定於給付時扣取稅款計八八、七
二二元，案經被告查獲並函請原告限期補繳稅款及補報扣繳憑單，原告業於八十五年
七月十日補繳稅款並補報扣繳憑單在案，有卷附繳款書、各類所得申報書可稽，是原
處分以原告違反扣繳義務，按前述應扣未扣稅額處一倍罰鍰八八、七二二元。二、原
告主張已依限補繳稅款，還受處罰實在無法誠服；惟按法令規定，扣繳義務人依法應
扣繳稅款而未扣繳，除限期責令補繳應扣未扣之稅款及補報扣繳憑單外，並應按應扣
未扣稅款處一倍罰鍰；是原處分處一倍罰鍰，並無不合。三、至原告訴稱系爭漏扣繳
稅款之所得，並非取得者之薪資所得，而係其轉包工程予公司人員及師傅承作，渠等
之一時貿易所得乙節；經核原告既自承系爭所得係給付予公司人員及師傅；則系爭給
付之所得自屬東燁公司給付員工之薪資所得，所訴洵非可採。綜上論述：原處分及所
為復查、訴願、再訴願決定並無違誤，請判決駁回原告之訴等語。
    理  由
按機關、團體、事業或執行業務者所給付之薪資、利息、租金、佣金、權利金、競技
、競賽或機會中獎之獎金或給與、執行業務者之報酬，及給付在中華民國境內無固定
營業場所及營業代理人之國外營利事業之所得，應由扣繳義務人於給付時，依規定之
扣繳率或扣繳辦法，扣取稅款，於每月十日前將上一月內所扣稅款向國庫繳清，並於
每年一月底前將上一年內扣繳各納稅義務人之稅款數額，開具扣繳憑單，彙報該管稽
徵機關查核，並應於二月十日前將扣繳憑單填發納稅義務人，為行為時所得稅法第八
十八條第一項第二款及第九十二條第一項前段所規定。又薪資、租金、權利金之給付
，其扣繳義務人為機關、團體之主辦會計人員、事業負責人及執行業務者；扣繳義務
人未依第八十八條規定扣繳稅款者，除限期責令補繳應扣未扣或短扣之稅款及補報扣
繳憑單外，並按應扣未扣或短扣之稅額處一倍之罰鍰；其未於限期內補繳應扣未扣或
短扣之稅款，或不按實補報扣繳憑單者，應按應扣未扣或短扣之稅額處三倍之罰鍰。
復為行為時所得稅法第八十九條第一項第二款及第一百十四條第一款所規定。本件原
告係東燁公司負責人，該公司八十二年度給付薪資所得一、四七八、七○○元，未依
行為時所得稅法第八十八條規定扣取稅款，而按個人一時貿易資料申報。被告於八十
五年六月二十六日以財北國稅士林資字第八五○一二五六八號函，核發補繳各類所得
扣繳稅額繳款書，責令原告補繳扣繳稅款八八、七二二元，復於八十五年十月八日以
第000000000000號處分書，按應扣未扣稅額處原告罰鍰八八、七二二元
。原告不服，申經復查決定，未准變更，乃循序提起行政訴訟，主張如事實欄所載。
經查：(一)東燁公司於八十二年一月一日至八十二年十二月三十一日給付薪資所得計一
、四七八、七○○元，未依規定於給付時扣繳稅款八八、七二二元，經被告查獲並函
請原告限期補繳稅款及補報扣繳憑單，有繳款書、各類所得申報書可稽，被告裁處一
倍罰鍰，揆諸首揭規定，洵無違誤。(二)原告自陳系爭所得係給付予東燁公司人員及師
傅，則被告認系爭所得屬東燁公司給付員工之薪資所得，與事理並無違背，而原告所
主張東燁公司將承攬工作轉包予其公司之師傅承攬乙節，則與事理有違。(三)行為時所
得稅法第一百十四條第一款規定「扣繳義務人未依第八十八條規定扣繳稅款者，除限
期責令補繳應扣未扣或短扣之稅款及補報扣繳憑單外，並按應扣未扣或短扣之稅額處
一倍之罰鍰；其未於限期內補繳應扣未扣或短扣之稅款，或不按實補報扣繳憑單者，
應按應扣未扣或短扣之稅額處三倍之罰鍰。」，則原告主張其已依限補繳稅款，仍受
裁罰稅額一倍之罰鍰，實難令其甘服，有違信賴保護原則等語，尚不足採。綜上所述
，原告所訴，核無可採，一再訴願決定，遞予維持原處分，均無不合，原告起訴意旨
，難謂有理，應予駁回。
據上論結，本件原告之訴為無理由，爰依行政訴訟法第二十六條後段，判決如主文。
中    華    民    國     八十八      年     十一     月      十九       日
                    行 政 法 院 第 六 庭
                                審 判 長 評  事      徐  樹  海
                                         評  事      黃  合  文
                                         評  事      高  啟  燦
                                         評  事      林  家  惠
                                         評  事      劉  鑫  楨
右  正  本  證  明  與  原  本  無  異
                                         法院書記官  陳  盛  信
中    華    民    國     八十八      年     十一     月      十九       日
